臺灣高雄地方法院刑事判決　　　　　　　94年度訴字第3521號
　　公　訴　人　臺灣高雄地方法院檢察署檢察官
　　被　　　告　丙○○
上列被告因偽造文書案件，經檢察官提起公訴（94年度偵字第19
226 號），暨移送併辦部分（臺灣屏東地方法院檢察署94年度偵
字第4724號），被告經訊問後為有罪之陳述，本院合議庭裁定由
受命法官獨任進行簡式審判程序，並判決如下：
    主  文
丙○○連續偽造署押，足以生損害於公眾及他人，處有期徒刑伍
月，如易科罰金，以佰元折算壹日。如附表所示偽造「乙○○
」署押共玖拾壹枚（含簽名拾肆枚、指印伍拾柒枚），均沒收
。
    事實及理由
一、本件被告丙○○所犯係死刑、無期徒刑、最輕本刑為3 年以
    上有期徒刑以外之罪，其於準備程序中就被訴事實為有罪之
    陳述，經審判長告知簡式審判程序之旨，並聽取公訴人及被
    告之意見後，本院合議庭認宜進行簡式審判程序，依刑事訴
    訟法第273 條之1 第1 項規定，合議裁定由受命法官獨任進
    行簡式審判程序，合先敘明。
二、丙○○前因竊盜、詐欺、以及違反毒品危害防制條例案件，
    分別經臺灣高雄方法院檢察署、臺灣臺南地方法院檢察署發
    布通緝。嗣丙○○分別因涉犯毒品危害防制條例案件、強盜
    及竊盜等案件，經警查獲時，基於為掩飾自己真正身分之概
    括犯意，連續在附表編號1 、10、11、13、16所示之時間、
    地點，冒稱其係「乙○○」本人，並接續在附表編號1 至9
    、編號11至12、編號13至15、編號16至18所示之文件上偽造
    「乙○○」之署押（含簽名及捺指印）。另於附表編號1 之
    警詢完畢後，於93年10月31日10時17分許，經警移送至臺灣
    高雄地方法院檢察署內勤檢察官偵訊時，又承前開同一之犯
    意，接續在如附表編號10所示之內勤訊問筆錄上偽造「乙○
    ○」之署押，足以生損害於乙○○及偵查機關偵辦犯罪案件
    之正確性。案經臺灣高雄地方法院檢察署檢察官自動檢舉偵
    查後起訴暨臺灣屏東地方法院檢察署檢察官移送併辦。
三、本件證據部分除補充：「被告於本院準備程序及審判程序中
    之陳述」外，餘均引用檢察官起訴書及併案意旨書所載（如
    附件）。訊據被告對上揭事實坦承不諱，核與內政部警政署
    刑事警察局94年3 月28日、94年7 月11日、94年7 月12日刑
    紋字第094004 6433 、0000000000、0000000000號鑑驗書（
    分別見臺灣高雄地方法院檢察署93年度毒偵字第6582號卷第
    39 頁 、94年度毒偵字第3544號卷第24頁、94年度毒偵字第
    792 號卷）以指紋電腦比對法、指紋特徵點比對法，鑑驗結
    果均發現如附表編號1 至9 、編號11至12、編號16至18之指
    印，均與乙○○指紋比對結果不符，而與丙○○十指指紋卡
    指紋相符，又有如附表編號1 至18所示之簽名及指印在卷可
    稽，是依前述補強證據，足資擔保被告於本院審理時所為任
    意性之自白具有相當程度之真實性，而得使本院確信被告前
    述自白與事實相符，本件事證明確，被告犯行堪予認定應依
    法論科。
四、（一）按指印與簽名同有代表行為者之意思，依民法第3 條
    第3 項規定，指印有與簽名生同等之效力，其為署押之作用
    及效力與簽名無異，且簽名與捺指印，係出於同一偽造署押
    之犯意，是其所捺指印雖為被告所有，亦係刑法所稱之署押
    。（二）最高法院94年7 月26日第11次刑事庭會議決議：「
    按警方依刑事訴訟法第88條之1 第4 項、提審法第2 條第1
    項等規定，所製作之「逮捕通知書」，記載被逮捕人何以遭
    逮捕或拘提等情，其「通知本人欄」或「通知家屬欄」，如
    備有「收受人簽章欄」，由形式上觀察，於該欄內簽名及捺
    指印，即足表示由該姓名之人收受斯項通知書之證明。提案
    所示之犯罪行為人，如於「逮捕通知書」之「收受人簽章」
    欄內，偽造他人署押，即足表示由該被偽造者收受斯項通知
    書之證明。其後，將之交付警方，應成立刑法第216 條、第
    210 條之行使偽造私文書罪。最高法院91年度台非字第294
    號判決，係就警方以「通知」之文件，踐行刑事訴訟法第95
    條所定之告知程序時，被告於該「通知」之「被調查詢問人
    」欄下偽簽姓名者，該「通知」實質上與訊問筆錄無異，並
    未表示另外製作何種文書，故論以偽造署押罪」。是被告於
    附表編號4 、5 所示之文書，雖偽簽姓名及捺指印於其上，
    然附表編號4 、5 之文件，並未特別標明「收受人簽章」欄
    ，揆諸上開說明，被告於附表編號4 、5 所示文件上偽簽姓
    名及捺指印之行為，應論以偽造署押之犯行。是核被告丙○
    ○在如附表編號1 至18所示之文書上偽造「乙○○」簽名及
    指印之行為，係犯刑法第217 條第1 項之偽造署押罪，公訴
    意旨認被告係犯刑法第216 條、第210 條之行使偽造私文書
    罪嫌，依前開說明，容有誤會，惟其基本事實完全相同，僅
    係法律評價有異，本院自應予審理，並變更法條，附此敘明
    。又被告各為如附表編號1 至9 、編號11至12、編號13至15
    、編號16至18之偽造署押行為，各係基於同一規避員警取締
    之接續行為，僅侵害單一法益，各論以一罪。被告丙○○所
    為前開5 次偽造署押行為，係因涉犯不同案件，於不同時、
    地，經警查獲而製作之訊問筆錄，惟時間緊接、方法相同，
    觸犯構成要件相同之罪，應係基於概括犯意為之，應依刑法
    第56條之規定論以連續犯，並加重其刑。臺灣屏東地方法院
    94年度偵字第4727號移送併辦之事實，與檢察官起訴偽造署
    押部分有連續犯之裁判上一罪關係，為起訴效力所及，依審
    判不可分之原則，本院自應併予審究。爰審酌被告為規避員
    警查緝而偽造乙○○之署押，增加員警執行困難度，影響乙
    ○○名譽，並增加乙○○奔波澄清之苦，惡性非輕，惟念其
    犯後坦承犯行，態度良好等一切情狀，量處如主文所示之刑
    及諭知易科罰金之折算標準。
五、附表編號1 至18所示偽造「乙○○」署押共91枚（含簽名34
    枚、指印57枚），均係被告丙○○所偽造，應依刑法第219
    條規定，不問屬於犯人與否，均併予宣告沒收。
六、依刑事訴訟法第273 條之1 第1 項、第299 條第1 項前段、
    第300 條、第310 條之2 、第450 條、第454 條第2 項，刑
    法第56條、第217 條第1 項、第41條第1 項前段、第219 條
    ，罰金罰鍰提高標準條例第2 條，判決如主文。
本案經檢察官甲○○到庭執行職務。
中　　華　　民　　國　　94　　年　　11　　月　　14　　日
                  刑事第二庭    法　官  何佩陵
以上正本證明與原本無異。
如不服本判決，應於判決送達後10日內，向本院提出上訴狀。
中　　華　　民　　國　　94　　年　　11　　月　　15　　日
                                書記官  張家瑜
附錄法條
刑法第217 條 (偽造盜用印章印文或署押罪)
偽造印章、印文或署押，足以生損害於公眾或他人者，處3 年以
下有期徒刑。盜用印章、印文或署押，足以生損害於公眾或他人
者，亦同。
 附表：偽造署押部分
┌──┬────┬──────┬────────────┬──────┐
│編號│  時間  │    地點    │  偽造署押之文書及數量  │    出處    │
├──┼────┼──────┼────────────┼──────┤
│１  │93年10月│高雄市政府警│93.10.31警訊筆錄中，偵查│93.10.31高市│
│    │31日凌晨│察局保安警察│人員告知受訊問人員欄下偽│警刑偵專字卷│
│    │2時     │大隊迅雷中隊│簽「乙○○」簽名1個、署 │，第1頁。   │
│    │        │            │押1個，第1頁內容欄下偽簽│            │
│    │        │            │「乙○○」簽名1個、署押1│            │
│    │        │            │個，第2頁及第3頁騎縫處署│            │
│    │        │            │押3個，第3頁內容欄下署押│            │
│    │        │            │2個，第4頁內容欄下偽簽「│            │
│    │        │            │乙○○」簽名1個，署押3個│            │
│    │        │            │，共偽簽簽名3個，署押10 │            │
│    │        │            │個。                    │            │
├──┼────┼──────┼────────────┼──────┤
│２  │同上    │同上        │在乙○○口卡片上，偽簽「│93.10.31高市│
│    │        │            │乙○○」簽名1個，署押1個│警刑偵專字卷│
│    │        │            │。                      │，第5頁。   │
├──┼────┼──────┼────────────┼──────┤
│３  │同上    │同上        │在丙○○之相片上，偽簽「│93.10.31高市│
│    │        │            │乙○○」簽名2個，署押2個│警刑偵專字卷│
│    │        │            │。                      │，第6頁。   │
├──┼────┼──────┼────────────┼──────┤
│４  │同上    │同上        │在93.10.31高雄市政府警察│93.10.31高市│
│    │        │            │局保安警察大隊逮捕通知書│警刑偵專字卷│
│    │        │            │上，偽簽「乙○○」簽名1 │，第7頁。   │
│    │        │            │個，署押1個。           │            │
├──┼────┼──────┼────────────┼──────┤
│５  │同上    │同上        │在93.10.31權利告知書上，│93.10.31高市│
│    │        │            │偽簽「乙○○」簽名3個、 │警刑偵專字卷│
│    │        │            │署押3個。               │，第8頁。   │
├──┼────┼──────┼────────────┼──────┤
│６  │同上    │同上        │在93.10.31搜索扣押筆錄中│93.10.31高市│
│    │        │            │，偽簽「乙○○」簽名2個 │警刑偵專字卷│
│    │        │            │、署押2個。             │，第11頁。  │
├──┼────┼──────┼────────────┼──────┤
│７  │同上    │同上        │在93.10.31扣押物品目錄表│93.10.31高市│
│    │        │            │中，偽簽「乙○○」簽名1 │警刑偵專字卷│
│    │        │            │個、署押1個。           │，第12頁。  │
├──┼────┼──────┼────────────┼──────┤
│８  │同上    │同上        │在查獲違反毒品危害防制條│93.10.31高市│
│    │        │            │例之相片上，偽簽「乙○○│警刑偵專字卷│
│    │        │            │」簽名3個，署押3個。    │，第14至16頁│
│    │        │            │                        │。          │
├──┼────┼──────┼────────────┼──────┤
│９  │同上    │同上        │在保安警察大隊刑案移送專│93毒偵字6852│
│    │        │            │責組偵辦毒品危害防制條例│號，第12頁。│
│    │        │            │嫌疑人尿液採證代碼表中，│            │
│    │        │            │，偽簽「乙○○」簽名1個 │            │
│    │        │            │，署押1個。             │            │
├──┼────┼──────┼────────────┼──────┤
│１０  │93年10月│台灣高雄地方│在93.10.31訊問筆錄中，第│93毒偵字6582│
│    │31日10時│法院檢察署第│5頁處偽簽「乙○○」簽名1│號，第5頁。 │
│    │17分許  │五偵查庭    │個。                    │            │
├──┼────┼──────┼────────────┼──────┤
│  │93年11月│屏東分局刑事│在93.11.2警訊筆錄中，偵 │94.1.12屏縣 │
│    │2日2時20│組          │查人員告知受訊問人欄下，│警刑字第0094│
│    │分許    │            │偽簽「乙○○」簽名1個、 │0000000號卷 │
│    │        │            │署押1個，在第二頁內容欄 │，第1頁。   │
│    │        │            │下偽簽「乙○○」簽名1個 │            │
│    │        │            │、署押1個，在第1頁與第2 │            │
│    │        │            │頁騎縫處署押2個，在第2頁│            │
│    │        │            │與第3頁騎縫處署押二個， │            │
│    │        │            │在第三頁內容欄下偽簽「陳│            │
│    │        │            │志銘」簽名2個、署押2個，│            │
│    │        │            │共偽簽簽名4個、署押7個。│            │
├──┼────┼──────┼────────────┼──────┤
│  │同上    │同上        │在93.11.2屏東縣警察局毒 │94.1.12屏縣 │
│    │        │            │品案件涉嫌人尿液採證編號│警刑字第0094│
│    │        │            │姓名對照表上，偽簽「陳志│0000000號卷 │
│    │        │            │銘」簽名1個，署押1個。  │，第5頁。   │
├──┼────┼──────┼────────────┼──────┤
│  │93年11月│屏東分局刑事│在93.11.2警訊筆錄中，在 │93.12.21屏警│
│    │2日2時37│組          │偵查人員告知受訊問人欄下│分刑字第0093│
│    │分許    │            │偽簽「乙○○」簽名1個、 │0000000號卷 │
│    │        │            │署押1個，在第15頁內容欄 │，第14頁。  │
│    │        │            │下，偽簽「乙○○簽名1個 │            │
│    │        │            │、署押1個，在第15頁與第1│            │
│    │        │            │6頁騎縫處署押2個，在第16│            │
│    │        │            │頁與第17頁騎縫處署押2個 │            │
│    │        │            │，在第17頁與第18頁騎縫處│            │
│    │        │            │署押2個，在第18頁與第19 │            │
│    │        │            │頁騎縫處署押2個，在第19 │            │
│    │        │            │頁內容欄下，偽簽「乙○○│            │
│    │        │            │」簽名1個、署押1個，共偽│            │
│    │        │            │簽簽名3個、署押11個。   │            │
├──┼────┼──────┼────────────┼──────┤
│  │同上    │同上        │在93.11.1屏東縣警察局屏 │93.12.21屏警│
│    │        │            │東分局搜索扣押筆錄中，偽│分刑字第0093│
│    │        │            │簽「乙○○」簽名2個，署 │0000000號卷 │
│    │        │            │押2個。                 │，第23頁    │
├──┼────┼──────┼────────────┼──────┤
│  │同上    │同上        │在扣押物品目錄表中，偽簽│93.12.21屏警│
│    │        │            │「乙○○」簽名1個、署押1│分刑字第0093│
│    │        │            │個                      │0000000號卷 │
│    │        │            │                        │，第23頁背面│
├──┼────┼──────┼────────────┼──────┤
│  │94年1月3│彰化縣警察局│在94.1.31警訊筆錄中，在 │彰化地院檢察│
│    │1日6時許│北斗分局北斗│應告知事項欄下，偽簽「陳│署94毒偵字16│
│    │        │派出所      │志銘」簽名1個、署押1個，│72號，第4頁 │
│    │        │            │在第4頁內容欄下，偽簽「 │。          │
│    │        │            │乙○○」簽名1個、署押1個│            │
│    │        │            │，在第4頁與第5頁騎縫處署│            │
│    │        │            │押3個，在第5頁與第6頁騎 │            │
│    │        │            │縫處署押3個，在第6頁內容│            │
│    │        │            │欄下偽簽「乙○○」簽名1 │            │
│    │        │            │個、署押1個，共偽簽簽名3│            │
│    │        │            │個、署押9個。           │            │
├──┼────┼──────┼────────────┼──────┤
│  │同上    │同上        │在彰化縣警察局北斗分局委│彰化地院檢察│
│    │        │            │託檢驗尿液代號與真實姓名│署94毒偵字16│
│    │        │            │對照認證單中，偽簽「陳志│72號，第8頁 │
│    │        │            │銘」簽名1個，署押1個。  │。          │
├──┼────┼──────┼────────────┼──────┤
│  │同上    │同上        │在採尿同意書中，偽簽「陳│彰化地院檢察│
│    │        │            │志銘」簽名1個、署押1個。│署94毒偵字16│
│    │        │            │                        │72號，第9頁 │
│    │        │            │                        │。          │
└──┴────┴──────┴────────────┴──────┘
